臺灣高等法院臺中分院民事判決　八十九年度重上字第五十一號
　　上　訴　人　　廣三建設股份有限公司
　　法定代理人　　丁○○○
　　法定代理人　　甲　○
　　法定代理人　　丙○○
　　訴訟代理人　　潘正雄律師
　　　　　　　　　李郁芬律師
　　法定代理人　　乙○○
　　訴訟代理人　　戊○○
　　　　　　　　　郭明仁律師
右當事人間請求確認本票債權不存在等事件，上訴人對於中華民國八十九年一月十四
日臺灣臺中地方法院八十八年度重訴字第九五九號第一審判決提起上訴，本院於民國
九十三年五月十一日言詞辯論終結，判決如下：
　    主      文
上訴駁回。
第二審訴訟費用由上訴人負擔。
  　  事實及理由
甲、程序方面：
一、本件訴訟進行中，上訴人廣三崇光百貨股份有限公司（下稱廣三百貨公司）之法
    定代理人於九十二年十二月九日由曾正行變更為甲○；上訴人廣三建設股份有限
    公司（下稱廣三建設公司）之法定代理人於九十三年三月九日由黃德峰變更為丁
    ○○○，並據提出股份有限公司變更登記表影本附卷；上訴人順大裕股份有限公
    司（下稱順大裕公司）之法定代理人林錫男於八十八年十月二十八日變更為高年
　　豐；嗣順大裕公司經台灣台中地方法院裁定重整，並選任第一商業銀行股份有限
　　公司、合作金庫銀行股份有限公司、王誠源為重整人；分據高年豐、第一商業銀
　　行股份有限公司、合作金庫銀行股份有限公司及王誠源具狀聲明承受訴訟；上訴
　　人順大裕公司嗣又經台灣台中地方裁定終止重整確定；復於九十三年三月五日變
　　更法定代理人為丙○○，並據提出股份有限公司變更登記表影本附卷可稽。被上
　　訴人中華票券金融股份有限公司彰化分公司法定代理人於八十九年五月一日由戊
　　○○變更為廖源龍；被上訴人中華票券金融股份有限公司彰化分公司嗣經財政部
　　以九十年一月五日台財融（四）第00000000函准予裁撤，並由中華票券
　　金融股份有限公司董事會決定自九十年二月一日起，將裁撤之權利義務移轉台中
　　分公司承受接管；其法定代理人於九十年三月一日再變更為乙○○等情，亦據被
　　上訴人提出財政部上開函文、中華票券金融股份有限公司第八屆董事會第十次會
　　議紀錄及簡便行文表等影本，且經兩造依法具狀聲明承受訴訟在卷可按，均核無
　　不合，應予准許。
二、按訴狀送達後，原告不得將原訴變更或追加他訴，但擴張或減縮應受判決事項之
    聲明者，不在此限；民事訴訟法第二百五十五條第一項第三款定有明文；此項規
    定，於第二審訴訟程序，亦有適用，同法第四百四十六條第一項亦有明定。本件
    上訴人等於原審起訴聲明關於：請求被上訴人分別給付上訴人等各新台幣（下同
    ）一百萬元及利息部分；上訴本院後，擴張為請求被上訴人分別給付上訴人等各
    二百十萬元及利息；依前揭規定，亦核無不合。
乙、實體方面：
一、上訴人起訴主張：
（一）被上訴人所執形式上為上訴人所簽發如附表所示系爭二紙本票，其簽名及蓋章
      均非上訴人所為，而係遭他人所偽造；且上訴人與被上訴人間亦無任何債權債
      務關係存在，如被上訴人主張票據關係存在者，對於票據上上訴人等簽名之真
      正，自應負舉證責任。又本件經上訴人等查核公司董事會會議決議紀錄後，並
      無任何有關系爭二紙本票之對價紀錄報告，且兩造間就系爭二紙本票，亦無任
      何資金往來或債權債務關係，足認系爭二紙本票應係偽造發票保證性質，用以
      擔保被上訴人之債務人即系爭本票之共同發票人裕全公司、廣正公司、廣鑫公
      司、千友公司、曾氏公司等公司對被上訴人辦理融資所負債務。而被上訴人對
      偽造上訴人等公司名義簽發系爭二紙本票，知之甚詳，其為惡意持票人，上訴
      人等自得以此項偽造保證對公司不生效力之事由對抗被上訴人。被上訴人既非
      善意之執票人，亦非善意之交易第三人，上訴人等就系爭本票所為偽造發票行
      為，自得主張對於非善意之執票人即被上訴人，不負發票人責任；且得為原因
      關係之抗辯；被上訴人對於上訴人等自無系爭本票債權存在。又被上訴人對上
      訴人取得系爭本票並無任何對價關係，且屬惡意，依票據法第十四條規定，亦
      不得享有票據上之權利，上訴人等不負發票人責任，為此請求判決確認被上訴
      人持有上訴人等所共同簽發如附表所示之本票二紙係偽造及確認被上訴人持有
      上訴人等所共同簽發如附表所示之本票二紙，對上訴人等之票據權利不存在。
（二）上訴人順大裕公司於八十七年十一月間，因向被上訴人購買總金額為二十七億
      元以上，由被上訴人擔任保證人之商業本票，嗣上開商業本票均已到期，依票
      據法第一百二十四條準用同法第六十一條規定，被上訴人自應負清償之責任，
      然被上訴人迄今仍拒不清償；且被上訴人公司之負責人、執行業務之經理人等
      ，均長期負責票券金融業務之處理，對於公司法第十六條、上市公司背書保證
      及資金貸與他人相關之處理要點及應注意事項等規定，自無法諉為不知，倘係
      上市公司為他公司融資之目的所為之簽發本票或背書保證，須他公司與該上市
      公司有業務之關係，且於簽發本票及辦理背書保證時，應評估其風險性，並經
      董事會決議後，始得為之等情，更為其業務上經常所接觸，亦應知之甚稔，未
      料被上訴人公司之負責人、執行業務之經理人等，竟與訴外人張小華等人基於
      共同背信及侵占之犯意聯絡，以上訴人等公司名義，共同利用偽造簽發包括系
      爭二紙本票在內之多紙偽造本票為擔保方式，共謀長期且多次掏空上訴人順大
      裕公司資產，至少業已造成上訴人順大裕公司二十七億元以上之損害，被上訴
      人公司並因此而受有不當利益，是被上訴人公司之負責人、執行業務之經理人
      等，既因執行被上訴人公司業務而違法侵害上訴人順大裕公司權益，依民法第
      一百八十四條、第一百八十八條第一項、第二十八條及公司法第二十三條、民
      法第一百七十九條規定，被上訴人自應對其負責人所造成上訴人順大裕公司至
      少二十七億元之損害，負連帶賠償之責。為此，上訴人順大裕公司除就上開被
      上訴人應給付上訴人順大裕公司之二十七億元以上票款或損害賠償債務，先就
      其中二百十萬元部分，提起本件訴訟外；並以書狀之送達，為抵銷之意思表示
      ，則被上訴人對上訴人順大裕公司自無任何票據權利存在。又依民法第二百七
      十四條規定，被上訴人對上訴人廣三建設公司及廣三百貨公司亦無系爭本票債
      權存在。再者，被上訴人明知兩造間並無任何債權債務關係，系爭本票亦無任
      何對價關係存在，其為專業金融機構，竟仍惡意以系爭偽造之保證票，持向原
      審民事庭聲請准予強制執行裁定，造成上訴人廣三建設公司、廣三百貨公司商
      譽、債信、財產嚴重受損害，為此上訴人廣三百貨公司、廣三建設公司僅先就
      被上訴人所造成商譽、財產重大損害之其中二百十萬元部分，依民法第一百八
      十四條規定，請求被上訴人應分別賠償上訴人各二百十萬元等語。
（三）上訴聲明：求為判決：
（１）、原判決廢棄。
（２）、確認被上訴人持有上訴人等所共同簽發如附表所示之本票二紙係偽造。
（３）、確認被上訴人持有上訴人等所共同簽發如附表所示之本票二紙，對原告等之
        票據權利不存在。
（４）、被上訴人應分別給付上訴人等各二百十萬元及起訴狀繕本最後送達被上訴人
        之翌日起至清償日止，按年息百分之五計算之利息。
（５）、訴訟費用由被上訴人負擔。
（６）、就訴之聲明第四項，上訴人等願供擔保，請准宣告假執行。
二、被上訴人則為如下之抗辯：
（一）本件系爭本票之上之印紋業經鑑定為真正，故發票行為並無偽造之問題。
（二）系爭二億元之本票，是由訴外人裕全投資份有限公司、廣正開發股份有限公司
      、廣全國際投資股份公司、曾氏國際投資股份有限公司、千友營造股份有限公
      司及上訴人三公司共同發票；系爭二千萬元之本票，除三上訴人公司外，其他
      共同發票人裕華投資股份有限公司、廣正開發股份有限公司、千友營造股份有
      限公司、裕全投資股份有限公司、曾氏國際投資股份有限公司，在曾正仁風雲
      一時之際，均為其廣三集團旗下附屬公司，為眾所週知之事實；上訴人等在各
      該公司因發行本票，共同簽發為付款之憑證要屬當然。又系爭二紙本票，除上
      訴人三公司外，其餘公司均已由台灣台中地方法院以八十八年度票字第一○六
      四三及一○○○○號裁定准為強制執行確定；易言之，除上訴人三公司外，其
      餘各公司包括由曾正仁為負責人之曾氏國際投資股份有限公司等均已是認該本
      票債權確屬存在，則上訴人主張被上訴人未以對價取得一節，已無所據。況被
      上訴人另已提出上訴人廣三建設等公司積欠被上訴人遠超過二億二仟萬元之證
      明；故被上訴人取得系爭本票為有對價關係，上訴人憑空主張應無理由。
（三）查發票行為為票據之創設行為或稱主票據行為，而背書、保證之行為係於主票
      據行為完成後之附屬票據行為，因此發票行為與保證行為不可能併行，縱為勉
      強在發票後再行保證，亦無保證之效果，故上訴人主張系爭本票係屬「發票保
      證」，並無所據。
（四）上訴人帳簿內是否記載以及上訴人之會計師是否發現系爭兩筆帳款記錄均與本
      件系爭本票無關。
（五）上訴人順大裕公司主張伊於八十七年十一月間向被上訴人購買本票，再由被上
      訴人擔任保證人云云，實為矛盾；如謂上訴人向被上訴人購買本票，顯然該本
      票為被上訴人所簽發，則被上訴人再擔任保證人恐世界上沒有這種本票可言；
      如謂上訴人出資購買由被上訴人擔任保證人之第三人本票，則該第三人本票必
      在上訴人手中，應請提出以作為「抵銷」之依據，否則憑空主張抵銷，毫無所
      據。上訴人復主張眾信聯合會計師事務所專案審查上訴人順大裕公司內部控制
      制度，截至八十七年十一月卅日買入之商業本票帳載餘額二十七億餘元云云，
      實際上已自認伊等積欠被上訴人二十七億餘元之債務未償，而系爭本票數額只
      不過二億二千萬元而已；蓋如上訴人順大裕公司購有上訴人八十八年十月二十
      七日準備書狀附表所列廣正公司等八家及百麗投資公司之本票，當可憑票對各
      該發票人追索，各該本票上如有被上訴人保證，亦可逕向被上訴人請求給付二
      十七億餘元之票款，被上訴人公司責無旁貸，毋庸提出本訴。實則上訴人順大
      裕公司固曾購入前開會計師事務所函所列本票，依程序該本票應交由購票人，
      然上訴人順大裕公司購票後，隨即出質予被上訴人，嗣因其資金用途與核定用
      途不符，遂由被上訴人實行質權而為抵銷，上訴人接函亦無異議。從而可證，
      上訴人順大裕公司主張伊購買本票之後交由被上訴人保管云云，殊屬明知不實
      而故為曲解。
（六）答辯聲明：求為判決：
（１）駁回上訴人之上訴。
（２）上訴費用由上訴人負擔。
（３）如為不利被上訴人之判決，被上訴人願供擔保，請准免為假執行。
三、本件上訴人主張被上訴人所持有之兩張系爭本票上上訴人之簽名及蓋章，均非上
    訴人所為，而係遭他人所偽造云云；惟經本院將系爭本票與上訴人等公司同時期
    向經濟部提出之變更登記申請書、議事錄及在各金融機構、地政事務所留存之印
　　鑑、相關契約書送請國防部憲兵司令部刑事鑑識中心鑑驗結果：「一、送鑑5.
　　14.日新台幣貳億元正、8.13.日新台幣貳仟萬元正本票上『廣三建設股份有限公
　　司』、『張小華』印文與取樣經濟部卷宗檔號 0440.0-000000(3)廣三建設股份有
　　限公司卷內9.11.日廣三建設股份有限公司變更登記申請書、9.10.日廣三建設
　　股份有限公司股東臨時會議事錄上『廣三建設股份有限公司』、『張小華』印文
　　均相符。二、送鑑5.14.日新台幣貳億元正、8.13.日新台幣貳仟萬元正本票上
　　『廣三崇光百貨股份有限公司』、『張小華』印文與取樣10.19.日國際票券金融
　　股份有限公司委託保證商業本票契約書、留存印鑑約定書及5.18.日身分證或執
　　照字號00000000泛亞商業銀行台中分行留存印鑑卡正、反面上『廣三崇光百貨股
　　份有限公司』、『張小華』印文均相符。三、送鑑5.14.日新台幣貳億元正、
　　8.13.日新台幣貳仟萬元正本票上『順大裕股份有限公司』、『張文儀』印文與取
　　樣經濟部卷宗檔號0440.1-170(9)順大裕股份有限公司卷內4.10.日順大裕股份有
　　限公司變更登記申請書、4.18.日順大裕股份有限公司委託書及卷宗檔號0440.1
　　-170(10)順大裕股份有限公司卷內8.日順大裕股份有限公司變更登記申請書、
　　7.13.順大裕股份有限公司變更登記申請書、8.19.日順大裕股份有限公司變更
　　登記申請書、8.18.日順大裕股份有限公司委託書、11.18.日順大裕股份有限公
　　司變更登記申請書、11.16.日委託書、11.20.日委託書、12.4.日順大裕股份有
　　限公司變更登記申請書上『順大裕股份有限公司』、『張文儀』印文均相符」等
　　情，此有國防部憲兵司令部刑事鑑識中心九十二年七月二十九日（92）宇鑑字第
　　１００２７號鑑驗通知書附卷可證；足證系爭本票上上訴人等三家公司及其法定
　　代理人之印章確屬真正。按票據上之簽名，得以蓋章代之，票據法第六條定有明
　　文；對票據上所載文義負責之人，以在票據上簽名或蓋章二者備其一，即足發生
　　效力（最高法院七十二年度台上字第四七四號判決參照）。系爭本票上上訴人等
　　三家公司及其法定代理人之印章既屬真正，上訴人等自不得以非其簽名為詞，否
　　認系爭本票之真正。又系爭本票簽發當時，張小華為廣三建設股份有限公司及廣
　　三崇光百貨股份有限公司之法定代理人，張文儀為順大裕股份有限公司之法定代
　　理人，依公司第二百零八條第三項規定，其對外代表公司分別於八十七年五月十
　　四日，以公司名義共同簽發面額貳億元，於八十七年八月十三日，以公司名義共
　　同簽發面額貳仟萬元之二紙系爭本票，自屬有效票據。上訴人空言系爭兩紙本票
　　為他人偽造，求為判決確認系爭本票係屬偽造云云，自不足採。
四、上訴人主張依公司法第十六條規定，「公司除依其他法律或公司章程規定，得為
    保証者外，不得為任何保証。」另依上市公司背書保証及資金貸與他人處理要點
    ，上市公司應先經董事會決議後始能為簽發商業本票以為擔保，然查上訴人公司
    董事會會議決議紀錄，並無任何有關系爭二紙本票之對價紀錄報告，且兩造間就
    系爭二紙本票並無任何資金往來或債權債務關係，足認系爭二紙本票應係偽造發
    票保証性質，用以擔保系爭本票之共同發票人裕全公司、廣正公司、廣鑫公司、
    千友公司、曾氏公司等公司對被上訴人辦理融資所負債務，其規避公司法第十六
    條規定，偽造簽發系爭保証本票，上訴人不負發票人責任；又被上訴人為金融機
    構，對此知之甚詳，被上訴人確為惡意執票人，上訴人等就系爭本票所為偽造發
    票行為，自得主張對於惡意之執票人即被上訴人不負發票人責任云云；並聲請訊
    問證人即上訴人順大裕股份有限公司簽證會計師許相仁及上訴人廣三崇光百貨股
    份有限公司簽證會計師楊明哲為證。惟查：
（一）按在票據上簽名者，依票上所載文義負責，票據法第五條第一項定有明文。是
      票據行為之內容，概依票據上所載文義而決定，縱該項記載與行為人之真意或
      實質情形不符，亦不許當事人以票據外之證明方法予以變更或補充，為維護票
      據之流通，就此票據行為文義性所為之解釋，不問直接當事人或間接當事人，
      均有適用（參照最高法院九十一年度台簡上字第三十號判決）。又公司法第十
      六條第一項固規定公司不得為任何保證人，但公司為共同發票或背書行為，則
      非法所不許（最高法院七十七年台上字第九四二號判決參照）。本件上訴人公
      司於系爭本票係共同為發票行為，而票據發票行為，與民法之保證有間；依上
      說明，上訴人公司等所為系爭本票之發票行為，非公司法第十六條禁止範圍，
      自無庸經公司董事會之決議通過。而票據法或公司法並無公司不得發票行為之
      規定，自不能因其為發票行為而推定係發票保証。故上訴人主張其等不負發票
      人責任，求為確認系爭本票債權不存在，為無理由。
（二）次按票據法第十四條所謂以惡意取得票據者，不得享有票據上權利。係指從無
      權利處分人之手受讓票據，於受讓當時有惡意之情事而言，如從有正當處分權
      人之手，受讓票據，即無該條所規定不得享有票據上權利之適用。又為保護善
      意交易第三人，以助長票據流通，如執票人為善意之交易第三人，票據債務人
      即應依票載文義負票據責任，票據債務人如依票據法第十三條但書之規定，主
      張執票人取得票據係出於惡意，自應由票據債務人，就此負舉證責任（參照最
      高法院七十二年度台上字第一六一二號判決）。系爭本票既係由上訴人等共同
      簽發，且屬真正而非偽造，已如上述，則被上訴人自係從有正當處分權人之手
      取得系爭二紙本票，被上訴人為正當權利人，自得行使票據上權利，而無票據
　　　法第十四條所規定不得享有票據上權利之適用。且上訴人於簽發系爭本票時，
　　　其內心效果意思，衡諸常情，顯非一般人所能得知，雖被上訴人為專業金融機
　　　構，亦難僅憑此即認被上訴人明知上訴人係為裕全公司等提供保證而簽發系爭
　　　本票，仍予以收受該本票，為惡意執票人。況票據債務人應依票載文義負責，
　　　上訴人既簽發系爭本票，即應負本票發票人責任，被上訴人認上訴人債信良好
　　　，同意收受該本票，尚難認有何顯與交易常情有違之處。是上訴人主張依票據
　　　法第十四條規定，被上訴人不得享有票據上權利云云，自不足採。
（三）證人許相仁、楊明哲於本院準備程序固證述依據其等查核上訴人順大裕股份有
      限公司、廣三崇光百貨股份有限公司八十七年度之查核報告，於系爭本票簽發
      當時，上訴人順大裕股份有限公司、廣三崇光百貨股份有限公司與被上訴人間
      並無任何對價及業務交易關係，亦無看過相關董事會決議等語（見本院卷一，
      第一四０、二七七、二七八頁）。然證人上開證述，僅係其等依據會計事務所
      審視相關財務及業務資料後，所為個人之主觀判斷，亦難據為有利於上訴人之
      認定。且票據乃文義證券，不允許債務人以其他立證方法變更或補充其文義，
      故凡在票據上為發票行為者，即應負票據法上發票人之責任，縱令係屬隱存保
      證，且為執票人所明知，仍不能解免其發票人之責任（最高法院九十二年度台
      簡上字第二四號、九十三年台簡上字第五號判決參照）。
五、上訴人主張系爭本票形式上雖由上訴人簽發，惟被上訴人就取得系爭本票而言，
    均無任何對價關係存在，被上訴人自不得享有票據上權利云云。惟查：
（一）按票據乃文義證券及無因證券，故票據上之權利義務，悉依票上所載文義定之
      ，與其基礎之原因關係各自獨立。票據上權利之行使，不以其原因關係存在為
      前提，從而執票人行使票據上權利時，就其基礎之原因關係確係有效存在，並
      不負舉證責任。反之，若票據債務人以自己與執票人間所存抗辯之事由，對抗
      執票人，依票據法第十三條規定意旨觀之，固非法所不許，惟應由票據債務人
      就該抗辯事由負舉證之責任。次按票據上所載債務，不問是否為實際受益人，
      均須擔負履行責任，不得以該款係給他人使用為詞，對債權人主張免責；票據
      所載之債務人，不問其為自己或他人借用，苟非與債權人有特別約定，自不能
      有所對抗；最高法院十八年上字第三○一號、十九年上字第九○三判例參照。
（二）被上訴人抗辯系爭本票之共同發票人除上訴人三公司外，其餘公司均已由台灣
      台中地方法院以八十八年度票字第一○六四三及一○○○○號裁定准為強制執
      行確定（原審起訴狀證一及證二參看），易言之，除上訴人三公司外，其餘各
      公司均已是認該本票債權確對伊等公司均存在；其中共同發票人廣正開發股份
      有限公司積欠被上訴人本金伍億伍仟萬元及利息、違約金；千友營造股份有限
      公司積欠被上訴人本金陸仟伍佰貳拾伍萬肆仟肆佰陸拾伍元及利息、違約金等
      情，業據被上訴人提出台灣台中地方法院以八十八年度票字第一○六四三及一
      ○○○○號民事裁定各乙件、台灣台中地方法院九十年度執秋字第七一○二號
      債權憑證乙份、台灣台中地方法院八十八年促字第一四一○五號支付命令及確
      定證明書影本暨聲明參與分配狀等影本為證；足證被上訴人係基於相當對價關
      係而取得系爭本票；況且系爭本票上除上訴人等公司外之其他發票人公司或為
      其關係企業或為其子公司，其資金之有無相通原無可厚非，亦屬常情。是上訴
      人主張被上訴人並非基於相當對價關係而取得系爭本票，不得享有票據上之權
      利云云，亦不足取。
六、上訴人主張順大裕公司於八十七年十一月間，向被上訴人購買二十七億元以上由
    被上訴人擔任保証人商業本票，上開商業本票均已到期，被上訴人應負與被保証
    人同一之清償責任，被上訴人迄未清償，為此，被上訴人應給付上訴人順大裕公
    司二十七億元以上之票款，故先請求被上訴人給付上訴人順大裕公司二百十萬元
    ，並以相當之餘額與被上訴人之系爭票款抵銷。又被上訴人公司之負責人竟與訴
    外人張小華等人基於共同背信及侵占之犯意連絡，以上訴人等公司名義，共同利
    用偽造簽發包括系爭二紙本票在內之多紙偽造本票為擔保方式，共謀長期且多次
    掏空上訴人順大裕公司資產，至少業已造成上訴人順大裕公司二十七億元以上之
    損害，被上訴人公司並因此受有不當得利，被上訴人應就其負責人之行為負連帶
    賠償責任，被上訴人公司至少應賠償上訴人順大裕公司二十七億元，先請求被上
    訴人賠償上訴人順大裕公司二百十萬元，並以相當之餘額與被上訴人之系爭票款
    抵銷。上訴人廣三建設公司、廣三崇光百貨公司為連帶債務人，自得主張同免其
    責任，是兩造間已無系爭票據權利存在云云。被上訴人則抗辯：上訴人順大裕公
    司固曾購入本票，依程序，該本票固應交由購票人，然上訴人順大裕公司購票後
    ，隨即出質予被上訴人，嗣因其資金用途與核定用途不符，遂由被上訴人實行質
    權而為抵銷，上訴人接函後亦無異議等語。經查：
（一）上訴人順大裕公司固於八十七年十一月、十二月間向被上訴人購買經被上訴人
      保証面額共二十七億餘元之商業本票，此有上訴人提出之眾信聯合會計師事務
      所函影本附卷可証，亦為被上訴人所不爭執；惟被上訴人抗辯上訴人順大裕公
      司向被上訴人買受上開經被上訴人保証之商業本票後，即以該商業本票質押於
      被上訴人，嗣因其資金用途與核定用途不符，經被上訴人催告上訴人順大裕公
      司還款，否則即逕自處分；上訴人順大裕公司接函後亦無異議，遂由被上訴人
      實行質權而為抵銷等語。經查：被上訴人抗辯之上開事實，業據被上訴人提出
      有質權契約七份、商業本票六十三紙及存證信函等影本附卷為証；自堪採信。
      是上訴人順大裕公司已非上開商業本票之持票人，自不得行使票據上權利。再
      依上開質權契約第二條約定「出質人應將質權標的交付與質權人占有。」第十
      五條約定，「各個債務之清償期依債務契約或文件之約定，倘出質人就本件質
      權擔保之債務之全部或一部於到期時，不為清償，質權人不待通知，即得依法
      實行質權，其方式，質權人得逕自己名義直接收取質權標的應受之給付。」等
      語；上開質押之商業本票，既已因被上訴人之行使質權，依約逕以自己名義直
      接收取質權標的以之清償，是上開二十七億餘元之本票已作廢，上訴人順大裕
      公司主張票據上權利，並以之抵銷被上訴人之系爭票款，洵非正當，不應准許
      。
（二）上訴人雖主張：一般商業本票買賣交易，均係由金融機構持有本票，承購人僅
      持有成交單，本件上訴人順大裕公司向被上訴人所購買二十七億元之商業本票
      ，上訴人從未取得商業本票，而僅有成交單，且成交單上亦註明為「保管」云
      云；惟被上訴人抗辯一般客戶購買商業本票，被上訴人均是開出保管條或交付
      現券，並未出具成交單等語；證人許相仁亦於本院準備程序證述：「購買商業
      本票時，其本票是否仍由票券公司持有而承購人僅持有成交單，應視各金融關
      機交易習慣」「（問：是否知道順大裕公司購買商業本票情形？）我對於順大
      裕公司購買商業本票之情形不是很了解，若是商業本票購買後，仍由金融機關
      持有的話，正常情形是由金融機關出具保管條」等語；是上訴人主張一般商業
      本票買賣交易，均係由金融機構持有本票，承購人僅持有成交單」云云，自不
      足採。又上訴人迄至本院言詞辯論終結前，始終未提出其所稱之「成交單」；
      上訴人雖主張上開「成交單」，因上訴人幾遭檢調單位搜索，查扣帳冊、交件
      等相關資料，已不復尋得，並請求調取本院九十年度上重訴字第二０、二一號
      案卷云云；惟經本院調取上開刑事卷扣押物清單（見本院卷二，第九二至九七
      頁、第一０五至一０八頁），均查無上訴人所稱「成交單」。是上訴人上開主
      張，自難憑採。
（三）上訴人又主張：設若形式上書面資料記載上訴人順大裕公司曾將上開短期票券
      設質予上訴人者，該行為因未經上訴人公司董事會決議通過，依最高法院七十
      四台年上字第七○三號判例意旨，該設質行為亦屬無效，被上訴人當然負有交
      付上開商業本票予上訴人順大裕公司之債務云云。惟查最高法院七十四台年上
　　　字第七○三號判例意旨為：「公司法第十六條第一項規定公司除依其他法律或
　　　公司章程規定以保證為業務者外，不得為任何保證人，旨在穩定公司財務，用
　　　杜公司負責人以公司名義為他人作保而生流弊，倘公司提供財產為他人設定擔
　　　保物權，就公司財務之影響而言，與為他人保證人之情形無殊，仍應在上開規
　　　定禁止之列。」故如公司章程規定得為保証者，公司即得為保証行為。經查，
　　　上訴人順大裕公司之公司章程第三條規定有：「本公司就業務上之需要得對外
　　　保証」，此有被上訴人所提出之該公司公司章程影本附原審卷足參。故上訴人
　　　將上開商業本票設質與被上訴人，其性質縱為擔保，而與保證無殊；然既為其
　　　公司章程所規定，依公司法第十六條規定及上開最高法院判例意旨，即不在禁
　　　止之列，自難認為無效。再依質權契約書第二十條約定：「出質人如為公司，
　　　則出質人聲明及保證其為依法登記及有效存續之公司組織，有簽訂本約之權力
　　　，本約之簽訂及履行業已取得公司內部合法及必要之授權，其簽訂本約絕無違
　　　反任何法律、命令及公司章程，本約一經簽署即成為合法有效之契約，對出質
　　　人有拘束之效力」等語；是上開質權之設定，縱未經上訴人順大裕公司董事會
　　　決議，上訴人順大裕公司亦不得執以對抗被上訴人而主張無效；是上訴人順大
　　　裕公司上開主張，亦無足取。
（四）上訴人主張：被上訴人公司之負責人與訴外人張小華等人基於共同背信及侵占
      之犯意連絡，以上訴人等公司名義，共同利用偽造簽發包括系爭二紙本票在內
      之多紙偽造本票為擔保方式，共謀長期且多次掏空上訴人順大裕公司資產，至
      少業已造成上訴人順大裕公司二十七億元以上之損害云云，則為被上訴人所否
      認。而上訴人復未能舉證証明被上訴人公司之負責人或經理，有上開犯行，自
      難責令被上訴人公司負連帶賠償責任；是上訴人此部分之主張，亦無足採。
七、上訴人主張：被上訴人明知兩造間並無任何債權債務關係，系爭本票亦無任何對
    價關係存在，其為專業金融機構，竟仍惡意以系爭偽造之保證票，持向原審民事
    庭聲請准予強制執行裁定，造成上訴人廣三建設公司、廣三百貨公司商譽、債信
    、財產嚴重受損害，為此上訴人僅先就被上訴人所造成商譽、財產重大損害之其
    中二百十萬元部分，依民法第一百八十四條規定，請求被上訴人賠償云云。惟查
    ，系爭本票確屬真正，並非偽造；被上訴人亦非惡意或無對價取得系爭本票，已
    如上述。系爭二紙本票均於八十八年三月十六日到期，上訴人未為清償，被上訴
    人於八十八年七月間，向原審聲請八十八年度票字第一００００號、一０六四三
    號裁定准許強制執行，核屬正當權利之行使，自無構成侵權行為之可言。是上訴
    人廣三建設公司、廣三百貨公司主張依民法第一百八十四條規定，請求被上訴人
    賠償其商譽、債信之損害，洵屬無據，不應准許。
八、綜上所述，上訴人訴請確認被上訴人所持有系爭本票係屬偽造及被上訴人持有系
    爭本票，對上訴人等之票據權利不存在；並求為判決被上訴人應分別給付上訴人
    等各二百十萬元及本件起訴狀繕本最後送達被上訴人之翌日起至清償日止，按年
    息百分之五計算之利息，洵屬無據，不應准許。從而原審所為上訴人敗訴之判決
    ，並無不合。上訴論旨仍執前詞指摘原判決不當，求予廢棄改判，為無理由，應
    予駁回。
九、至兩造其餘之攻擊或防禦方法及未經援用之證據，經本院斟酌後，認為均不足以
    影響本判決之結果，自無逐一詳予論駁之必要，併此敘明。
十、據上論結，本件上訴為無理由，依民事訴訟法第四百四十九條第一項、第七十八
    、第八十五條第一項前段，判決如主文。
中　　　華　　　民　　　國　　九十三　　年　　　五　　　月　　二十五　　日
~B1民事第二庭審判長法　官　童有德
~B2　　　　　　　　法　官　蔡秉宸
~B3　　　　　　　　法　官　翁芳靜
右為正本係照原本作成。
如對本判決上訴，須於收受判決送達後二十日內向本院提出上訴書狀，其未表明上訴
理由者，應於提出上訴後二十日內向本院提出上訴理由書(須按他造人數附具繕本)。
上訴時應提出委任律師為訴訟代理人之委任狀。具有民事訴訟法第四百六十六條之一
第一項但書或第二項之情形為訴訟代理人者，另應附具律師及格證書及釋明委任人與
受任人有該條項所定關係之釋明文書影本。
~B 　 　　　　　　書記官　陳麗玉
中　　　華　　　民　　　國　　九十三　　年　　　五　　　月　　二十六　　日
                                                                        Ｈ
